【裁判字號】    98,訴,130
【裁判日期】    980825
【裁判案由】    違反毒品危害防制條例
【裁判全文】
臺灣花蓮地方法院刑事判決                98年度訴字第130號
公  訴  人  臺灣花蓮地方法院檢察署檢察官
被      告  丁○○
                    （現於臺灣花蓮監獄執行中）
選任辯護人  林政雄律師
上列被告因違反毒品危害防制條例等案件，經檢察官提起公訴（
98年度偵字第1185號），本院判決如下：
    主  文
丁○○販賣第二級毒品，累犯，處有期徒刑柒年貳月，扣案分裝
空袋拾包、電子磅秤壹台均沒收，未扣案之販賣毒品所得新臺幣
壹仟元沒收，如全部或一部不能沒收時，以其財產抵償之；又明
知為禁藥而轉讓，累犯，處有期徒刑伍月；又販賣第二級毒品，
累犯，處有期徒刑柒年貳月，扣案分裝空袋拾包、電子磅秤壹台
均沒收，未扣案之販賣毒品所得新臺幣壹仟元沒收，如全部或一
部不能沒收時，以其財產抵償之；又販賣第一級毒品，累犯，處
有期徒刑拾伍年肆月，扣案第一級毒品海洛因貳包（合計毛重貳
點伍壹公克）沒收銷燬之，扣案葡萄糖壹包、分裝空袋拾包、電
子磅秤壹台均沒收，未扣案之販賣毒品所得新臺幣陸仟元沒收，
如全部或一部不能沒收時，以其財產抵償之；又販賣第一級毒品
，累犯，處有期徒刑拾伍年貳月，扣案第一級毒品海洛因貳包（
合計毛重貳點伍壹公克）沒收銷燬之，扣案葡萄糖壹包、分裝空
袋拾包、電子磅秤壹台均沒收，未扣案之販賣毒品所得新臺幣
仟元沒收，如全部或一部不能沒收時，以其財產抵償之。應執行
有期徒刑拾陸年，扣案第一級毒品海洛因貳包（合計毛重貳點伍
壹公克）沒收銷燬之，扣案葡萄糖壹包、分裝空袋拾包、電子磅
秤壹台均沒收，未扣案之販賣毒品所得新臺幣壹萬壹仟元沒收，
如全部或一部不能沒收時，以其財產抵償之。
    事  實
一、丁○○前曾於民國93年間因違反毒品危害防制條例、違反槍
    砲彈藥刀械管制條例，經本院分別判處有期徒刑1年2 月、1
    年、3月，經定其應執行刑為有期徒刑2年3 月確定；復因違
    反毒品危害防制條例案件經本院分別判處有期徒刑1年4月、
    1年2月，經減刑並定其應執行刑為有期徒刑1年4月確定，與
    上開有期徒刑2年3月部分合併執行，於97年2月7日縮刑期滿
    執行完畢。竟不知悔改，復基於販賣第一、二級毒品海洛因
    及安非他命、轉讓禁藥安非他命之犯意，以其弟林俊宏所有
    之0000-000000 行動電話作聯絡工具，為下列販賣、轉讓毒
    品之犯行：(一)於98年2月14日13時41 分許，在花蓮縣吉安鄉
    ○○路附近，以新臺幣（下同）1,000 元價格，販賣第二級
    毒品安非他命1 包予甲○○。(二)明知安非他命係行政院衛生
    署公告查禁之禁藥，竟於98年2月22日19 時59分許，在花蓮
    地區南濱公園附近，將第二級毒品安非他命1包（約0.2公克
    ）轉讓予甲○○。(三)於98年2月間某日，在花蓮地區，以1,0
    00元價格，將第二級毒品安非他命1 包，販賣予乙○○。(四)
    於98年2月14日16時43分許，在花蓮地區，以6,000元價格，
    將第一級毒品海洛因1包販賣予丙○○。(五)於98年2月16日20
    時55分許，在花蓮地區，以3,000 元價格，將第一級毒品海
    洛因1 包販賣予丙○○。嗣為警實施通訊監察，及持本院搜
    索票，至花蓮縣吉安鄉○○路○段212號丁○○住處搜索，扣
    得海洛因2包（合計毛重2.51公克）、葡萄糖1包、分裝空袋
    10包、電子磅秤1台，而循線查知上情。
二、案經花蓮縣警察局花蓮分局報請臺灣花蓮地方法院檢察署檢
    察官偵查起訴。
    理  由
一、上揭犯罪事實，業據被告於本院審理時坦承不諱，核與證人
    甲○○、乙○○、丙○○於本院審理時證述情節大致相符。
    且有被告所使用門號0000000000號通訊監察譯文在卷，及扣
    案海洛因2包、葡萄糖1包、分裝空袋10包、電子磅秤1 台、
    行動電話1 支可資佐證，足認被告之自白與事實相符，應堪
    採信。而被告交付毒品予甲○○、乙○○、丙○○並收取價
    金之行為，即屬販賣毒品之購成要件行為。又毒品買賣，為
    政府強力查緝、刑度極重之嚴重違法行為，非可公然為之，
    故其交易價格每因買賣雙方關係之深淺、買賣之數量、貨源
    是否充裕、查緝是否嚴緊及其取得成本之高低等因素而有不
    同，非可一概而論。本案被告為販賣毒品，苟非意在營利，
    所為何來？是以，被告具有營利之意圖，應無庸置疑。本案
    被告自白核與事實相符，自應依法論科。
二、查安非他命係經行政院衛生署於69年12月8 日，以衛署藥字
    第301124號公告，自69年12月8日起禁止輸入、製造，並自7
    0年6月1 日起禁止販賣、轉讓之禁藥，且安非他命亦係屬於
    毒品危害防制條例第2 條所規範之第二級毒品。又毒品危害
    防制條例第8條第2項之轉讓第二級毒品罪及藥事法第83條第
    1項之轉讓禁藥罪，同有處罰之規定，而依92年7月9 日總統
    令修正公布，自93年1月9日施行之毒品危害防制條例第8 條
    第6項規定，轉讓毒品達一定數量者，加重其刑至2 分之1，
    其標準由行政院定之。若未達加重刑之標準，該條第2 項之
    轉讓第二級毒品罪之法定最重本刑為有期徒刑5年，93年4月
    21日修正公布，同年月12日施行之藥事法第83 條第1項之轉
    讓禁藥罪，其法定最重本刑為有期徒刑7 年，兩者相較，後
    者為後法且為較重罪，而本案被告轉讓安非他命未逾淨重10
    公克，並無法定加重事由，應依重法優於輕法、後法優於前
    法之法律適用原則，依較重之後法論以藥事法第83 條第1項
    之轉讓禁藥罪。是核被告所為，係犯毒品危害防制條例第 4
    條第1項之販賣第一級毒品罪、第2項販賣第二級毒品罪、藥
    事法第83條第1 項之轉讓禁藥罪。被告於販賣、轉讓前持有
    海洛因、安非他命之低度行為，應為販賣、轉讓之高度行為
    所吸收，不另論罪。又被告所犯上開販賣第一級毒品、販賣
    第二級毒品、轉讓禁藥共5 罪，犯意各別，行為互殊，應分
    論併罰。查被告前曾於93年間因違反毒品危害防制條例、違
    反槍砲彈藥刀械管制條例，經本院分別判處有期徒刑1年2月
    、1年、3月，經定其應執行刑為有期徒刑2年3月確定；復因
    違反毒品危害防制條例案件經本院分別判處有期徒刑1年4月
    、1年2月，經減刑並定其應執行刑為有期徒刑1年4月確定，
    與上有期徒刑2年3月部分合併執行，於97年2月7日縮刑期滿
    執行完畢，有臺灣高等法院被告前案紀錄表1 份在卷可稽，
    其前受有期徒刑執行完畢，於5 年內故意再犯本件有期徒刑
    以上之各罪，均為累犯，均應依刑法第47條第1 項規定（除
    法定刑為死刑、無期徒刑部分依法不得加重外）加重其刑。
    又被告所犯販賣第一級毒品罪之法定刑為最輕本刑無期徒刑
    之罪，然被告僅販賣2 次、販賣海洛因金額不高，對社會危
    害較低，本院認對被告處以上開法定最低度之刑，猶嫌過重
    ，在客觀上足以引起一般同情，情狀可堪憫恕，爰依刑法第
    59條之規定，就其販賣第一級毒品罪部分減輕其刑，並先加
    後減之。爰審酌被告已有多項前科紀錄，素行不佳，販賣、
    轉讓毒品對社會及國人健康造成危害，犯罪之手段、動機、
    目的，及犯罪後尚知坦承犯行等一切情狀，分別量處如主文
    所示之刑，並定其應執行刑。又扣案毒品海洛因2 包（合計
    毛重2.51公克），應依毒品危害防制條例第18條第1 項之規
    定，沒收銷燬之。被告販賣海洛因、安非他命所得共11,000
    元應依毒品危害防制條例第19條第1 項之規定沒收之，如全
    部或一部不能沒收時，以其財產抵償之。另扣案之葡萄糖 1
    包，係供販賣第一級毒品所用；分裝空袋20 包、電子磅秤1
    台，係供被告販賣第一級毒品海洛因、第二級毒品安非他命
    所用之物，且均為被告所有，均應依刑法第38條第1項第2款
    規定宣告沒收。至門號0000000000號之行動電話（含該門號
    之SIM卡1張），並非被告所有，為被告供述在卷，自無庸宣
    告沒收。另被告雖於本院審理自白，惟新修正毒品危害防制
    條例第17條第2項係規定：「犯第4條至第8 條之罪於偵查及
    審判中均自白者，減輕其刑。」係以被告於偵查中及審理時
    均自白始可，本案被告僅於審理中自白，辯護人以被告於本
    院審理時自白，請求減輕其刑，尚嫌無據，併此指明。
據上論斷，應依刑事訴訟法第299條第1項前段，毒品危害防制條
例第4條第1項、第2項、第18條第1項前段、第19條第1 項，藥事
法第83條第1項，刑法第11條前段、第47條第1項、第59條、第51
條第5款、第38條第1項第2款，判決如主文。
本案經檢察官孫源志到庭執行職務
中    華    民    國    98    年    8     月    25    日
                  刑事第二庭    審判長法  官  陳世博
                                      法  官  陳月雯
                                      法  官  林恒祺
以上正本證明與原本無異。
如不服本判決應於收受送達後10日內向本院提出上訴書狀，並應
敘述具體理由。其未敘述上訴理由者，應於上訴期間屆滿後20日
內向本院補提理由書 (均須按他造當事人之人數附繕本) 「切勿
逕送上級法院」。
中    華    民    國    98    年    8     月    26    日
                                      書記官
附錄本判決論罪之法律條文：
毒品危害防制條例第4條
製造、運輸、販賣第一級毒品者，處死刑或無期徒刑；處無期徒
刑者，得併科新臺幣 2 千萬元以下罰金。
製造、運輸、販賣第二級毒品者，處無期徒刑或7 年以上有期徒
刑，得併科新臺幣1千萬元以下罰金。
製造、運輸、販賣第三級毒品者，處5 年以上有期徒刑，得併科
新臺幣7百萬元以下罰金。
製造、運輸、販賣第四級毒品者，處3年以上10 年以下有期徒刑
，得併科新臺幣3百萬元以下罰金。
製造、運輸、販賣專供製造或施用毒品之器具者，處1年以上7年
以下有期徒刑，得併科新臺幣1百萬元以下罰金。
前五項之未遂犯罰之。
毒品危害防制條例第18條
查獲之第一、二級毒品及專供製造或施用第一、二級毒品之器具
，不問屬於犯人與否，均沒收銷燬之；查獲之第三、四級毒品及
製造或施用毒品之器具，無正當理由而擅自持有者，均沒入銷燬
之。但合於醫藥、研究或訓練之用者，得不予銷燬。
前項合於醫藥、研究或訓練用毒品或器具之管理辦法，由法務部
會同行政院衛生署定之。
毒品危害防制條例第19條
犯第4條至第9條、第12條、第13條或第14條第1項、第2項之罪者
，其供犯罪所用或因犯罪所得之財物，均沒收之，如全部或一部
不能沒收時，追徵其價額或以其財產抵償之。為保全前項價額之
追徵或以財產抵償，得於必要範圍內扣押其財產。
犯第 4 條之罪所使用之水、陸、空交通工具沒收之。
藥事法第83條
明知為偽藥或禁藥，而販賣、供應、調劑、運送、寄藏、牙保、
轉讓或意
圖販賣而陳列者，處7年以下有期徒刑，得併科新臺幣5百萬元以
下罰金。
犯前項之罪，因而致人於死者，處7 年以上有期徒刑，致重傷者
，處3年以上12年以下有期徒刑。
因過失犯第 1 項之罪者，處 2 年以下有期徒刑、拘役或科新臺
幣 30 萬元
以下罰金。
第 1 項之未遂犯罰之。


司法院資訊處製作；財團法人民間司法改革基金會備份。
